【裁判字號】    99,易,601
【裁判日期】    990414
【裁判案由】    竊盜等
【裁判全文】
臺灣臺中地方法院刑事判決               99年度易字第601號
公  訴  人  臺灣臺中地方法院檢察署檢察官
被      告  丁○○
上列被告因妨害公務等案件，經檢察官提起公訴（99年度偵字第
293號），本院判決於如下：
        主    文
丁○○竊盜，處有期徒刑陸月；又對於公務員依法執行職務時，
施強暴，處有期徒刑壹年貳月。應執行有期徒刑壹年陸月。
        犯罪事實
一、丁○○前於民國96年間，在雲林縣斗南鎮大潤發賣場徒手竊
    取電池之竊盜案件，經臺灣雲林地方法院以97年度易字第
    437號判決判處有期徒刑6月，經上訴臺灣高等法院臺南分院
    以97年上易字第568號判決上訴駁回而確定，現正執行中（
    不構成累犯）。詎丁○○猶不知警惕，意圖為自己不法之所
    有，於98年10月11日16時10分許，在雲林縣斗六市鎮○路
    246號之「全買大賣場」商店內，徒手竊取價值共新臺幣（
    下同）1,032元之金頂電池8組。得手後，將之藏放於其身著
    衣物內，於結帳時，則僅交出其另外拿取之沐浴乳1瓶結帳
    ，惟其行為已遭店內工作人員發現而通知副店長丙○○處理
    ，丙○○隨即攔下通過結帳區收銀台後正欲離去之丁○○，
    將丁○○帶往結帳區旁之辦公室內並報警處理，嗣雲林縣警
    察局斗六分局公正派出所警員甲○○、乙○○抵達上開賣場
    辦公室後，警員甲○○即請丁○○一起前往該賣場結帳區瞭
    解現場相關位置，乙○○則於該辦公室內拍照存證，惟丁○○至賣場結帳區時，竟突然拔腿跑出賣場正門，衝往停車場
    並進入其所駕駛之車號2605-LR號自用小客車欲駕車離去，
    警員甲○○從後追趕並打開丁○○所駕駛自小客車副駕駛座
    之車門，制止丁○○離去，並要求丁○○下車，丁○○見狀
    後非但未下車，反而基於妨害公務之犯意，發動引擎倒車，
    以此強暴之方式，使車門撞擊警員甲○○，而妨害警員職務
    之執行，並致警員甲○○因車門絆倒倒地而受有頭部外傷合
    併疑似腦震盪、疑似頸部扭傷、右膝擦傷等傷害（傷害罪嫌
    部分，未據告訴）。警員甲○○倒地後，險遭丁○○駕駛之
    自小客車之車輪輾壓，幸另名警員乙○○趕至並將甲○○拉
    起，始倖免於難，惟丁○○則趁機逃逸。嗣經警查詢車號
    2605-LR號自小客車之車主並經丙○○指認而查獲。
二、案經雲林縣警察局斗六分局報告臺灣雲林地方法院檢察署呈
    請臺灣高等法院檢察署檢察長令轉臺灣臺中地方法院檢察署
    檢察官偵查起訴。
        理    由
一、證據能力部分：
    按被告以外之人於審判外之陳述，雖不符刑事訴訟法第159
    條之1至之4等4 條之規定，而經當事人於審判程序同意作為
    證據，法院審酌該言詞陳述或書面陳述作成時之情況，認為
    適當者，亦得為證據。當事人、代理人或辯護人於法院調查
    證據時，知有刑事訴訟法第159條第1項不得為證據之情形，
    而未於言詞辯論終結前聲明異議者，視為有前項之同意，刑
    事訴訟法第159條之5定有明文。查本案檢察官與被告於本院
    言詞辯論終結前並未爭執本院下列所引用之證據之證據能力
    ，本院審酌各該證據資料並無顯不可信或違法不當之瑕疵，
    以之作為證據應屬適當，該等證據自均具有證據能力，合先
    敘明。
二、認定犯罪事實所根據的證據及理由
  (一)被告坦承確於案發當日在「全買大賣場」與店員發生偷竊電
    池之爭執，並有員警到場處理，最後伊從停車場開車離去之
    事實。
  (二)證人即「全買大賣場」副店長丙○○於偵查及本院審理之證
    詞，足以證明被告確有竊盜之事實。
  (三)證人即到場執行職務警員甲○○、乙○○於偵查及本院審理
    中之證詞，足以證明確有到場處理被告竊盜案件，及被告逃
    跑後妨害公務之犯行。
  (四)贓物認領保管單1份、金頂電池、沐浴乳照片各1張、監視器
    翻拍照片6張。
  (五)甲○○受傷1事，有成大醫院斗六分院醫診字第0981011008
    號診斷證明書在卷可查。
  (六)綜上，本件被告確有竊盜、妨害公務之行為事證明確，其犯
    行足堪認定。
三、對被告辯解不採的理由
  (一)訊據被告矢口否認有何竊盜及妨害公務之犯行，辯稱：伊沒
    有偷電池，因伊之前在97年1月17日時曾與「全買大賣場」
    商店發生不愉快之事，當時丙○○已在該店任職，所以本案
    是丙○○自己出示電池說伊偷竊，如果不賠錢就要報警而脅
    迫伊就範賠錢。員警來處理時伊即向2名警員說明，當天的
    事情及之前發生的爭執。因伊當晚要至西螺夜市擺攤，所以
    伊留下聯絡電話經警員同意後，就小跑步至停車場開車。伊
    穿夾腳式拖鞋，跑也不可能跑得過警察。伊打開車門進入車
    內發動引擎倒車時，警員突然強行打開其右前座車門，因伊
    車右前座堆滿衣物阻礙視線，致使伊無法及時反應，且開車
    門的警員沒說任何話，另一位警員幫伊關車門，也沒說有什
    麼事，伊沒有強行衝撞逃走云云。
  (二)經查：
    1.就竊盜部分：
      證人丙○○於本院審理中結證稱：「（問：當時被告在『
      全買大買場』有無行竊之行為？）有，他在賣場拿金頂電
      池，藏在衣服腰帶附近。（問：當時你如何得知被告有行
      竊行為？）因有店員反應有人在偷東西，後來我過去，確
      實有親眼看到被告上述的行竊行為。（問：被告當天有無
      去結帳區結帳？）有，被告結帳沐浴乳1罐，沒有結電池
      的帳。（問：你是在何地方將被告攔下？）結帳區後方，
      已經離開收銀台的地方。（問：你當時有無請被告將電池
      拿出來？）有，被告就將電池從衣服裡面拿出來，沒有拆
      包裝，上面有商品的條碼。（問：被告當時做何反應？）
      被告已經離開結帳區，他就說他再去結帳可以嗎？後來我
      就通知警察過來。」等語。且有未拆封金頂電池照片1張
      可憑，足資認定被告竊取電池放入隨身穿著之衣物內之後
      ，通過結帳區未將電池拿出結帳之事實。另再參以證人丙○○證述：之前與被告沒有見過面，也沒有結怨，賣場與
      被告也沒發生糾紛等語，核與證人甲○○於本院審理中證
      稱：「（問：你到場處理時，被告主要辯詞是說他當天忘
      記結帳？）被告說他忘記結帳，我就告訴他我們到現場瞭
      解一下。（問：被告有無說他與「全買大賣場」之前發生
      過糾紛？）被告當天沒說，他是在地檢署偵訊時我才有聽
      他說。」相符，足見被告確係因竊取金頂電池未結帳而遭
      賣場店員發現，進而報警處理無誤，並非丙○○因舊怨而
      故意陷害被告，故被告上開所辯殊無可採。
    2.就妨害公務部分：
      證人甲○○於審理中具結證稱：「（問：98年10月11日有
      無到『全買大賣場』處理案件？）我們接到通知說有抓到
      小偷，我自己心裡想是否為買賣糾紛。我與同事乙○○到
      場，到場後被告與店員都在賣場區外的小辦公室。（問：
      你們之後與被告有無前往結帳區？）我與證人丙○○、被
      告一起前往結帳區…後來被告拔腿就跑，我感到很納悶，
      我就去追被告。（問：被告離開結帳區沒有經過你同意？
      ）是。（問：被告離開結帳區是用快跑或慢慢走？）快跑
      。（問：被告離開結帳區之後，跑到何方向？）跑到停車
      場他停車的地方，我追過去打開副駕駛座的車門，但是被
      告副駕駛座的地方堆很多東西，我無法上去，連後座都是
      ，我就告訴被告如果他沒錯，幹嘛要走，我就請他留下來
      ，被告知道我把車門打開，他還執意要倒車，後來因為倒
      車時，車門還開著，車門就把我撞倒，被告便逃逸，我因
      此頭部後腦勺輕微腦震盪，右腳膝蓋下方破一個洞。（問
      ：被告倒車時，另一名同仁在哪裡？）同事看到也有追過
      來，我被撞倒時，同事有拉我。」等語，核與證人即在場
      另名警員乙○○則證稱：「（問：你何時得知被告逃走？
      ）被告跑時，我有聽到有人說：跑掉了，跑掉了。我聽到
      馬上從辦公室追出去，我就看到甲○○追到被告後面，甲○○開被告紅色自小客車的車門，要制止被告離開，被告
      發動引擎倒車，不聽制止，同一時間倒車時車門撞到甲○○，讓甲○○倒在車門旁，我看甲○○倒地，被告仍硬開
      車走，他車子右前輪差點壓到甲○○，我趕緊拉開甲○○
      ，才不會被壓到，我的手有被被告的車門卡到。（問：當
      時你有幫忙被告關車門？）是因撞倒我的手，我要把車門
      推開，剛好關上被告的車門…（問：被告離開時車子有無
      開很快？）有。被告車開很快，甲○○已經倒地，我趕緊
      叫救護車，沒有再去追被告。」等語大致相符，並有成大
      醫院斗六分院診斷證明書可稽。再經本院當庭勘驗卷附之
      錄影光碟結果顯示，當日16時14分35秒左右，有一跑步之
      人出現停車場之畫面上，16時14分39秒有一身著制服警員
      出現畫面上在後面追趕，16時14分41秒又出現第2名制服
      警員在後追趕，其後於16時14分53秒有1臺紅色車子出現
      在畫面上，隨即駛離，有本院勘驗筆錄在卷可採。被告雖
      否認畫面中跑步男子係其本人，但觀之跑步男子身著衣物
      （即警卷第10頁編號5之翻拍照片所示），與警卷第9頁編
      號第1號、第2號之照片相符，而被告亦坦承警卷第9頁編
      號第1號、第2號之照片確為其本人，畫面中之紅色汽車是
      其開的車等語，足證畫面中跑步之人即為被告本人，及被
      告跑到停車場欲開車駛離，兩名警員在後追趕之事實。被
      告辯稱是警員同意其離開結帳台，但警員又突然打開其右
      前方車門，一句話也不說，另名警員則替其關門，也沒說
      什麼事等語，顯與常情不符，參以當日16時14分41秒出現
      第2名制服警員（即證人乙○○）在後追趕後，於16時14
      分53秒有1臺紅色車子出現畫面駛離，足證被告確係在警
      員阻止下，毫未遲延即欲離去之心態，足證被告確有妨害
      公務之犯意無誤，其所辯沒有強行衝撞逃走云云，亦不足
      採信。
    3.被告於本院審理中要求證人應一起接受測謊，然查，證人
      丙○○、甲○○及乙○○在警詢、偵查及本院審理中證詞
      均大致相符，亦核與卷內所附證據之照片及本院之勘驗結
      果符。再者，證人3人與被告間並無任何利害關係，並無
      構陷被告入罪之動機，其等證詞應可採，本院認無測謊之
      必要，附此敘明。至於證人丙○○雖另稱被告亦竊取十幾
      組國際牌電池，價值約1,000多元等語，惟為被告否認，
      且質之丙○○另證稱：伊攔下被告，確實從被告身上拿出
      金頂電池，但沒有拿出國際牌電池，伊也很納悶，後來第
      二天才在辦公室發現國際牌電池等語，則國際牌電池是否
      曾遭被告竊取，已非無疑，再徵之證人乙○○證稱，沒有
      看到國際牌電池等語明確，復查無其他積極證據可佐，故
      無法認定被告竊取國際牌電池之犯行，附此敘明。
四、論罪科刑的理由：
  (一)核被告所為，係犯刑法第320條第1項之竊盜罪、第135條第1
    項之對於公務員依法執行職務施以強暴之妨害公務罪，其上
    開2罪間，犯意各別，行為互殊，時間有異，應予分論併罰
    。
  (二)爰審酌被告正值壯年，不思以正當途徑獲取財物，且前已有
    竊盜前科，雖未構成累犯，惟素行非佳，於竊案遭發覺且警
    察到場處理時，尚欲逃離且以倒車方式，致車門撞擊警員，
    並致警員頭部外傷且有腦震盪現象，犯後態度不佳，並無任
    何悔意，其犯罪手段、造成之損害非輕等一切情狀，各量處
    如主文所示之刑，並合併定其應執行刑，以資懲儆。
五、應適用之法條：
  (一)刑事訴訟法第299條第1項前段。
  (二)刑法第320條第1項、第135條第1項、第51條第5款。
  (三)刑法施行法第1條之1第1項、第2項前段。
本件經檢察官謝志遠到庭執行職務。
中    華    民    國    99    年    4     月    14    日
                  刑事第十六庭  法  官  黃建都
以上正本證明與原本無異。
如不服本判決應於收受判決後10日內向本院提出上訴書狀，並應
敘述具體理由；其未敘述上訴理由者，應於上訴期間屆滿後20日
內向本院補提理由書（均須按他造當事人之人數附繕本）「切勿
逕送上級法院」。
                                書記官  賴玉真
中    華    民    國    99    年    4     月    14    日
附錄本判決論罪科刑法條：
刑法第320條第1項：
意圖為自己或第三人不法之所有，而竊取他人之動產者，為竊盜
罪，處5年以下有期徒刑、拘役或5百元以下罰金。
刑法第135條1項：
對於公務員依法執行職務時，施強暴脅迫者，處3年以下有期徒
刑、拘役或3百元以下罰金。

司法院資訊處製作；財團法人民間司法改革基金會備份。
